臺灣高雄地方法院刑事判決　　　　　　　　　　　　九十一年度訴緝字第一九二號
　　公　訴　人　臺灣高雄地方法院檢察署檢察官
　　被　　　告　丙○○
　　指定辯護人　本院公設辯護人　丁○○
右列被告因準強盜案件，經檢察官提起公訴（九十年度偵字第一八五三六號），本院
判決如左：
    主  文
丙○○竊盜，因脫免逮捕，而當場施以強暴，處有期徒刑參年貳月。
    事  實
一、丙○○意圖為自己不法之所有，於民國（下同）九十年十月二日凌晨一時三十分
    許（起訴書誤載為中午一時三十分許），騎乘車牌號碼ＲＧＩ─八三五號機車，
    至高雄縣大寮鄉○○街一一七號，竊取甲○○所有置於該處之白鐵成品一塊（長
    寬約二三０乘四十五公分、值新台幣（下同）三千二百元），得手後置於機車旁
    ，準備竊取第二塊時，遭甲○○及其子乙○○、洪青嘉發現，丙○○見狀即向其
    三人下跪求饒，並設法逃逸，向其三人謊稱願供出主謀何人，並欲至高雄縣大寮
    鄉安迪旅社搭載妻子前來商談賠償事宜，甲○○、乙○○、洪青嘉允其所請，由
    乙○○騎乘車牌號碼ＸＬＪ─六六九號機車尾隨其後，嗣丙○○騎乘機車行進方
    向偏離安迪旅社所在位置，遭乙○○察覺，趨前攔阻丙○○機車欲加質問，丙○○不予理會趨車逃逸，乙○○為加逮捕，在後追逐，並趁丙○○轉彎速度較慢之
    際，由後追撞丙○○機車，兩人人車倒地，乙○○起身欲逮捕丙○○而出手對其
    揮打，丙○○則為脫免逮捕，隨手持地上磚塊、木樁加以反擊，致乙○○受有右
    頂部撕裂傷、頸部擦傷之傷害，過程中丙○○再度欲騎乘機車逃逸，乙○○攔於
    車前，遭丙○○騎乘機車撞擊左腳後逃逸。嗣經甲○○報警，員警依丙○○騎乘
    之機車號碼，循線於當日凌晨二時四十分許，在高雄縣大寮鄉○○路六六五巷十
    六弄十三號加以查獲，並扣得磚塊一個、木樁一枝、眼鏡一付、機車鑰匙一串、
    不繡鋼鐵材一塊。
二、案經高雄縣警察局林園分局移送臺灣高雄地方法院檢察署檢察官偵查起訴。
    理  由
一、訊據被告丙○○對曾於右揭時、地，因拿取甲○○所有白鐵成品遭人發現，遂謊
    稱欲至安迪旅社搭載妻子，實欲趁機逃逸，惟遭尾隨於後之乙○○發現並加攔阻
    ，過程中兩人發生毆打，其並騎車衝撞乙○○之事實均坦承不諱，惟矢口否認有
    何竊取白鐵成品及及欲脫免逮捕，施強暴之犯行，辯稱：以為該白鐵成品係遭他
    人棄置，故前往撿拾，後與乙○○發生毆打係因其先出手傷人云云。另辯護人亦
    以被告非係在竊盜現場與乙○○發生毆打，與準強盜罪要求當場施強暴之要件有
    所未合云云，為被告提出辯護。
二、經查：
（一）前開被告竊取甲○○所有白鐵成品，已將其中一塊置於實力支配之下，欲竊取
      第二塊即遭人發現之事實，業據其於警訊及偵查中自承不諱（見九十年十月二
      日警訊筆錄、偵查卷第八頁），核與被害人甲○○及其子乙○○、洪青嘉於警
      訊及偵、審中所言相符（見九十年十月二日警訊筆錄、偵查卷第十五頁至十六
      頁、本院九十年十二月三十一日訊問筆錄），復有贓物領結一紙附卷可稽，又
      該白鐵成品，長寬面積約為二三０乘四十五公分，除乙○○供述在卷外，並有
      相片三幀在卷可稽，且被告亦不否認拾得該白鐵加以變賣，可得一百餘元等語
      （見本院九十一年十一月七日訊問筆錄），既該物體積如此龐大且尚有販售之
      價值，難認他人會任意棄置，是被告嗣後改稱以為該白鐵係他人棄置之物，顯
      係卸責之詞，尚不足採，其於上開時、地竊取乙○○白鐵成品之事實，堪已認
      定。
（二）被害人乙○○雖不否認當發覺被告行進方向與前往安迪旅社路線有異時，由後
      追撞被告之機車，並先出手對其毆打之事實（見本院九十一年十一月七日訊問
      筆錄），惟其於發現被告行進路線有異之初，本騎車在前攔阻並欲加質問，然
      被告非但未停車，反趨車逃逸之情，已分據被告及乙○○於審理中供述甚明（
      見本院九十一年十一月七日訊問筆錄），既被告已有逃逸行為在先，乙○○為
      加逮捕，由後追撞其機車，乃至出手對之毆打，所為應僅係逮捕被告所施之強
      制力而已，惟被告對此卻拾地上磚塊、木樁加以反擊，且於乙○○欄於車前，
      阻其離去時，更騎車對之衝撞後逃逸，其欲脫免逮捕而施以強暴之情，甚為明
      顯，所辯因欲反擊始毆打乙○○云云，難加採信。
（三）按刑法第三百二十九條準強盜罪之所謂「當場」，並不以未離去竊盜場所者為
      限，即雖已離去場所，而係實施竊盜之際，經人查覺，即相隨追逐，始終未脫
      離追逐者視線之場合，仍不失為當場。（最高法院八十八年台上字第四一八號
      判決可資參照），被告為脫免逮捕，對乙○○施加強暴之地點，雖非當場為竊
      盜犯行之處，惟其因竊盜犯行遭人發現後，謊稱欲至他處搭載妻子處理賠償事
      宜而騎車離去，乙○○則尾隨於後，其行蹤自始至終皆未脫離乙○○之視線，
      揆諸前揭判例所言，其嗣對乙○○施以強暴之場合，仍與實施竊盜犯行之現場
      無異。
（四）至公訴人認乙○○發現被告行駛方向有異時，趨前攔阻，卻遭被告騎車撞擊機
      車一節，被告供稱：當時係逃逸時，不小心與乙○○機車擦撞等語，核與乙○○到庭供稱：被告當時雖撞倒我機車後側，惟應係要逃逸不小心擦撞等語相符
      （均見本院九十一年十一月七日訊問筆錄），是被告上開所為，難認係為脫免
      逮捕而施強暴之犯行，公訴人所認容有誤會。此外，本件尚有乙○○遭被告施
      強暴，受有右頂部撕裂傷、頸部擦傷之診斷證明書一紙，被告遭逮捕，現場留
      有磚塊、木樁、被告眼鏡及鑰匙之相片三幀附卷可參，復有該等物品扣案足資
      佐證，被告因竊盜，欲脫免逮捕而施強暴之情，事證明確，犯行堪已認定。
二、被告竊盜遭發現為脫免逮捕，當場對被害人乙○○施強暴，所為觸犯刑法第三百
    二十九條之準強盜罪，應依同法第三百二十八條第一項論處。惟被告行為後，刑
    法第三百二十八條第一項之強盜罪，業於九十一年一月三十日修正公布，並自同
    年二月一日生效施行，經比較修正前後規定，強盜罪之法定刑度由原規定之「三
    年以上十年以下之有期徒刑」提高為「五年以上有期徒刑」，是以修正前之法律
    較有利於被告，故應依刑法第二條第一項但書規定，適用行為時之法律即修正前
    之刑法第三百二十八條第一項規定論處。爰審酌被告年輕力壯，不思以合法途徑
    換取所得，反藉竊盜方式滿足物慾，復於遭人查覺竊盜犯行後，未及時悔悟，反
    以上開強暴方式，企圖脫免逮捕，惡性非輕；惟念犯後大致坦承犯行，態度尚可
    等一切情狀，量處如主文所示之刑，藉資懲儆。至扣案磚塊、木樁僅係被告隨手
    拾得，非屬其所有，眼鏡、鑰匙又與本件犯罪無所關聯，爰不對之為沒收之諭知
    ，附此敘明。
據上論斷，應依刑事訴訟法第二百九十九條第一項前段，刑法第二條第一項但書、修
正前第三百二十八條第一項、第三百二十九條，判決如主文。
中      華      民      國      九十一    年    十二    月    十三      日
                                  臺灣高雄地方法院刑事庭
    審判長法官    黃三友
                                            法官    郭佳瑛
                                            法官    黃宗揚
右正本證明與原本無異。
如不服本判決，應於判決送達後十日內，向本院提出上訴狀。
                                          書記官    陳掌珠
中      華      民      國      九十一    年    十二    月    十三      日
附錄本案論罪科刑法條：
刑法第三百二十九條
竊盜或搶奪，因防護贓物、脫免逮捕或湮滅罪證，而當場施以強暴脅迫者，以強盜論
。
刑法第三百二十八條（修正前）
 (普通強盜罪)
意圖為自己或第三人不法之所有，以強暴、脅迫、藥劑、催眠術或他法，至使不能抗
拒，而取他人之物或使其交付者，為強盜罪，處三年以上十年以下有期徒刑。
